【裁判字號】    92,小上,37
【裁判日期】    921028
【裁判案由】    分配表異議之訴
【裁判全文】
臺灣彰化地方法院民事判決  九十二年度小上字第三七號
    上  訴  人  丙 ○ ○
                乙 ○ ○
    被 上訴 人  彰化縣稅捐稽徵處
    法定代理人  甲 ○ ○
右當事人間分配表異議之訴事件，上訴人對於中華民國九十二年八月七日本院彰化簡
易庭第一審判決（九十二年度彰小字第一九六號）提起上訴，本院判決如左：
    主      文
原判決廢棄，發回本院彰化簡易庭。
    事實及理由
一、上訴人起訴主張：本院九十年度民執字第一一○九號清償債務強制執行事件，於
    九十二年七月十六日，就伊等所有坐落彰化縣彰化市○○○段過溝小段九一－二
    四地號土地及其上建號七一二四號建物拍賣所得金額作成之更正分配表，將被上
    訴人之土地增值稅債權新台幣（下同）四萬四千八百八十四元全額列入分配，惟
    前開土地都市計畫使用分區為住宅區，伊等並設籍於上開建物地址即彰化縣彰化
    市○○街二○八巷五號，該筆土地之增值稅依土地稅法第九條、第十三條之規定
    ，按自用住宅稅率百分之十計算結果，僅為二萬五千九百十八元，被上訴人以上
    開金額聲請列入分配，就超過部分之一萬八千九百六十六元，於法未合，自應予
    剔除，為此提起分配表異議之訴等情，求為判命前開民事強制執行事件分配表被
    上訴人受分配金額應剔除其中一萬八千九百六十六元，不予列入分配之判決。原
    審為上訴人敗訴之判決，上訴人不服，提起上訴。
二、被上訴人則以：依法核算結果，上訴人應繳之土地增值稅確為四萬四千八百八十
    四元無誤等語，資為抗辯。
三、按關於請求給付金錢或其他代替物或有價證券之訴訟，其標的金額或價額在新台
    幣十萬元以下者，或其標的金額或價額在新台幣五十萬元以下，經當事人書面合
    意適用小額程序者，始得適用小額程序，此觀民事訴訟法第四百三十六條之八第
    一項、第四項之規定甚明。又「應適用通常訴訟程序或簡易訴訟程序事件，而第
    一審法院行小額程序者，第二審法院得廢棄原判決，將該事件發回原法院。但第
    四百三十六條之八第四項之事件，當事人已表示無異議或知其違背或可得而知其
    違背，並無異議而為本案辯論者，不在此限。」、「前項情形，應予當事人陳述
    意見之機會，如兩造同意由第二審法院繼續適用小額程序者，應自為裁判。」民
    事訴訟法第四百三十六條之二十六第一項、第二項分別定有明文。本件上訴人所
    提前揭分配表異議之訴，雖其訴訟標的金額為一萬八千九百六十六元，在十萬元
    以下，惟既非屬「關於請求給付金錢或其他代替物或有價證券之訴訟」，依法顯
    無適用小額程序之餘地，即使當事人間有適用小額程序之書面合意，亦無不同。
    原審行小額程序，於法即有未合。兩造對於原審適用小額程序，於原審雖均未表
    示異議，但因本件訴訟並非得由當事人合意適用小額程序之事件，且經詢問兩造
    結果，僅被上訴人同意由第二審法院繼續適用小額程序，上訴人則未表示同意，
    依法本院即不得自為裁判。爰依民事訴訟法第四百三十六條之二十六第一項前段
    、第三項之規定，不經言詞辯論，將原判決廢棄發回原審法院更為審理。
據上論結，本件上訴為有理由，依民事訴訟法第四百三十六條之二十六第一項前段、
第三項，判決如主文。
中      華      民      國    九十二    年      十      月    二十八    日
                                  民事第二庭
                                      審判長法  官  何 志 通
                                            法  官  羅 秀 緞
                                            法  官  陳 瑞 水
右為正本係照原本作成。
本判決不得上訴。
中      華      民      國    九十二    年      十      月    二十八    日
                                        法院書記官  楊 筱 惠


司法院資訊處製作；財團法人民間司法改革基金會備份。
